臺灣高等法院高雄分院刑事裁定　　　　　　　　　　　九十三年度聲再字第六六號
　　再審聲請人　甲○○
　　即受判決人
右列聲請人因詐欺案件，對於本院九十三年度上易字第一三號中華民國九十三年四月
七日確定判決（臺灣高雄地方法院九十二年度易字第一五０五號、臺灣高雄地方法院
檢察署九十一年度偵字第一八五八八號），聲請再審，本院裁定如左：
      主  文
再審之聲請駁回。
      理  由
一、聲請意旨略稱：
１、聲請人於民國八十六年間承建茄萣鄉金星零售場工程，因施工期間發生損害鄰房
    而遭抗爭，加上資金不足，致工程無法順利施工而暫時停工，聲請人不得已始將
    該工程於八十八年一月二十九日轉由告訴人許龍福承接，然轉讓當時因已停工二
    十一個月，為協調先前施工之包商於轉讓後能繼續施工，並清償前已積欠之工程
    款項，並安撫抗爭居民之公關事務費用等，聲請人自八十七年七月間起陸續向告
    訴人借款，故於轉讓契約書上並載明雙方就欠款如何處理之約定，嗣因告訴人仍
    無法順利動工，聲請人始透過邱靜園希望再向告訴人借二百萬元，告訴人於八十
    八年二月八日雖交付邱靜園二百萬元，然邱僅交付一百萬元供聲請人清償積欠之
    員工薪資與部分承包商款項，聲請人於同年二月十一日及三月六日又陸續向告訴
    人借款並與告訴人共同與當地居民協調賠償事宜，因工地於八十八年三月間已順
    利復工，許龍福因此八十八年四月二日與聲請人再簽訂另一分契約書，此有八張
    收據可證，故若告訴人知悉聲請人向其詐騙一百萬元，如何可能再借款予聲請人
    ？況該工程之實際轉讓日為八十八年一月二十九日，並非八十八年七月間（原確
    定判決事實欄係記載八十七年七月間），有該二份契約可考，原審對此已提出之
    證據卻捨棄不採，復漏未審酌前開二份契約書之關聯性，遽為否認聲請人與告訴
    人間確實有一百萬元借貸之事，又未敘明不採之理由，顯有就足生影響於判決之
    重要證據漏未審酌之再審事由。
２、證人邱靜園在原審雖曾證稱：伊認為給聲請人一百萬元即可，並沒有任何理由，
    當時灌漿需要三十萬元，認為這些錢需要支付等語，但邱靜園何以知道聲請人當
    時急需用款、又為何知道聲請人需支付工程灌漿之費用，顯然聲請人確實曾經託
    邱靜園向告訴人借款二百萬元，因當時適逢黃胤鴒亦索款一百萬元公關費用，告
    訴人又僅交付二百萬元，故邱靜園僅交付一百萬元供聲請人清償敦煌公司之欠款
    ，此情業經邱靜園在高雄市調查處、檢察官偵訊時證述明確，黃胤鴒當時已向告
    訴人表示由其支付一百萬元公關費用即可解決居民抗爭事，告訴人對此亦知情，
    則何需交二百萬元予邱靜園，顯然有一部分係邱靜園以其他名義向告訴人索款。
    且告訴人當時顯然已經邱靜園告知聲請人欲向其拿另外一百萬元之費用，告訴人
    確實有同意該筆錢由聲請人使用，至於聲請人是否確實用於借款時所稱之用途，
    並非告訴人所關心，是告訴人顯非受聲請人詐欺始交付上開一百萬元，原審就上
    開重要證詞漏未斟酌，逕以邱靜園之證詞前後矛盾，而忽略其與告訴人證詞相符
    處，及告訴人於借款當時即已知悉邱靜園有交付一百萬元予聲請人之事，是原判
    決就此重要證據漏未審酌。
３、邱靜園受聲請人委託向告訴人借款，告訴人亦明確知悉聲請人欲向其借款，足徵
    聲請人並無施用詐術之行為，告訴人亦未因此而陷於錯誤，況聲請人以此款項幫
    助告訴人清償敦堭公司積欠款項，有利於告訴人，告訴人於該工程完成並順利
    出售所建房屋後，有高達近一億元之獲利，業經聲請人於原審辯護意旨狀中提及
    。聲請人縱有使用告訴人所交付之一百萬元，亦已提出五紙清償證明書，是以聲
    請人所為與詐欺罪之構成要件顯不相當，原審逕以該等清償證明書係事後處分贓
    款之行為，對於告訴人可能獲利一億餘元，並無損害等足以影響判決之重要證據
    漏為審酌。
二、按有罪之判決確定後，為受判決人之利益聲請再審，必其聲請之理由合於刑事訴
    訟法第四百二十條第一項所定情形之一及第四百二十一條有足以影響於判決之重
    要證據漏未審酌者，始准許之。而同法第四百二十一條規定，不得上訴於第三審
    法院之案件，除前條規定外，其經第二審確定之有罪判決，如就足生影響於判決
    之重要證據漏未審酌者，亦得為受判決人之利益，聲請再審。所謂漏未審酌，乃
    係指於第二審判決前，已經發現並提出證據，但法院漏未審酌者而言。若已提出
    ，經法院依其自由心證而捨棄不採，則非漏未審酌。
三、經查：
    聲請再審理由１指若告訴人知悉聲請人於八十八年二月八日向其詐騙一百萬元，
    如何可能再於八十八年二月十一日及同年三月六日借款各三十萬元予聲請人？又
    該實際轉讓日為八十八年一月二十九日，且雙方於同年四月二日再簽一份契約書
    ，有該二份契約書可考，原審對此已提出之證據卻捨棄不採，復漏未審酌前開二
    份契約書之關聯性，遽為否認聲請人與告訴人間確實有一百萬元借貸之事，有漏
    未審酌之再審理由云云。惟查告訴人許龍福於交付邱靜園所稱公關費二百萬元後
    ，仍遭到民眾抗爭，於是追問該二百萬元去向，經邱靜園告知黃胤鴒拿一百萬元
    ，另外一百萬元則交給甲○○，業經告訴人許龍福及證人邱靜園在高雄市調查處
    調查時及檢察官偵查中證述在卷，且有告訴人於八十八年二月八日提領現金二百
    萬元之萬通商業銀行南高雄分行活期存款帳戶明細表一份在卷可證，是依其二人
    之證詞可知，告訴人根本不知道所交付邱靜園之二百萬元之費用，其中一百萬元
    係聲請人藉黃胤鴒索取公關費之機會由聲請人取走花用，是故，當聲請人於八十
    八年二月十一日、同年三月六日又向告訴人分別要求借三十萬元，告訴人才有可
    能同意借款，況且該二次借款，聲請人均書立借據，又查，聲請人自八十七年七
    月六日起至八十八年三月六日止，陸續向告訴人借一百萬元、八十萬元、三十萬
    元不等之金額，所借每筆款項均由聲請人書立借據，有借據八張在卷可考（附於
    九十一年偵字第八五八八號卷第七至十三頁、一審卷第五八至六六頁），則告訴
    人如知所交給邱靜園二百萬元其中一百萬元是聲請人所要求的借款，衡情豈有不
    要求聲請人書立借據之理，是以聲請人從邱靜園所交付之一百萬元並非借款而係
    詐欺取財之款項，應堪認定。原確定判決，依告訴人之指訴及證人邱靜園於調查
    處之證詞，認為聲請人係因知悉邱靜園欲以公關費名義向許龍福索取金錢，遂與
    邱靜園基於共同犯意聯絡，由邱靜園以索取公關費為詐欺手段，將原本一百萬元
    之金額提高為二百萬元後，向告訴人詐騙一百萬元得手之事實，並無違誤。雖原
    確定判決事實欄記載「於八十七年七月間，將全部工程轉由許龍福承接」，和聲
    請人與告訴人於八十八年一月二十九日正式簽訂之轉讓契約書，在轉讓工程之時
    間認定有不符，惟不足以影響判決結果。而雙方又於同年四月十八日再度簽訂契
    約書，係就告訴人所承攬之茄萣鄉大排水溝之市場建築建物興建完成時，建物如
    何分配而書立之契約書，查該二份契約書均與聲請人於八十八年二月八日，假藉
    公關費為由，向告訴人詐得一百萬元之詐欺取財一事並無相關性，雖原確定判決
    漏未說明，亦不足以影響原確定判決結果，聲請人此項聲請意旨，難認有再審理
    由。
    聲請再審理由２指原確定判決對於告訴人交付二百萬元給邱靜園，其中一百萬元
    是聲請人要求之借款已知情，並對於證人邱靜園、告訴人有利於聲請人之證詞，
    漏未斟酌云云。查原確定判決理由欄一（二），對證人邱靜園翻異前詞改稱聲請
    人並沒有向告訴人要一百萬元公關費用等語、對於告訴人許龍福事後有利之證詞
    不足以採信，業已說明不足以採信之理由，非漏未審酌。另告訴人於原審雖供稱
    ：只要被告有寫借據，肯還我錢即可，至於錢財用途我不管等語，是指聲請人向
    其借錢後之用途如何，其不過問，並非指本件一百萬元係其借給聲請人，亦非得
    再審理由。
    聲請再審理由３指聲請人以此一百萬元款項幫助告訴人清償敦堭公司積欠債務，
    有利於告訴人，且告訴人於該工程完成並順利出售所建房屋後，有高達近一億元
    之獲利。聲請人縱有使用告訴人所交付之一百萬元，亦已提出五紙清償證明書，
    對於告訴人可能獲利一億餘元並無損害等足以影響判決之重要證據，原確定判決
    漏為審酌云云。查，聲請人與告訴人之間確有簽訂前後二份契約書，且告訴人於
    該工程完成並順利出售所建房屋後，可能有高達近一億元之獲利，此亦為告訴人
    之所以願意簽訂合約之目的，惟聲請人若真正須向告訴人借款一百萬元，自可直
    接向告訴人言明，依以往雙方借款之正常模式書立借據，何須藉邱靜園向告訴人
    索取黃胤鴒一百萬元公關費之便，令邱靜園向告訴人索取二百萬元費用，而收受
    邱靜園所交付之一百萬元花用，原確定判決於理由欄二已說明，聲請人於詐得一
    百萬元款項後，其如何運用僅屬處分贓款之行為，對於其詐欺犯罪之成立不生影
    響，並非漏未審酌聲請人取得該一百萬元之用途，雖原確定判決未說明告訴人於
    建築完工並順利出售所建房屋之後，可獲利一億餘元之情事，惟與聲請人所涉詐
    欺取財無關，且不足以影響原確定判決之結果。
四、綜上所述，本件聲請人所舉聲請再審之理由，核與上引法條所定無一相符，應認
    為無再審理由，爰依同法第四百三十四條第一項，裁定如主文。
中    華    民    國        九十三      年      七      月     十二     日
                              臺灣高等法院高雄分院刑事第一庭
                                  審判長法官  王光照
                                        法官  趙文淵
                                        法官  曾玉英
右正本證明與原本無異。
不得抗告。
                  書記官  黃麗蓉
中    華    民    國        九十三      年      七      月     十四     日
                                                                      Ｈ
